臺灣板橋地方法院刑事判決　　　　　　　　　　　　　　九十一年度易字第三七號
　　公　訴　人　臺灣板橋地方法院檢察署檢察官
　　被　　　告　丁○○
右列被告因偽造文書案件，經檢察官提起公訴（九十年度偵字第一七七九○號），暨
移
：
    主  文
丁○○行使偽造私文書，足以生損害於公眾及他人，處有期徒刑肆月，如易科罰金，
以參佰元折算壹日。如附表所示偽造之「乙○○」署押（含指印）共計肆拾枚及乙○○國民身分證上之丁○○照片乙張均沒收之。
    事  實
一、丁○○曾因違反醫師法案件，於民國八十八年十一月三日，經臺灣高等法院以八
    十八年度上易字第四二九九號判處有期徒刑一年確定，嗣因未到案執行，乃於八
    十九年三月十四日，經臺灣士林地方法院檢察署發布通緝。其為掩飾因醫師法案
    件經通緝之身分並逃避刑責，乃與姓名年籍不詳綽號「阿華」之成年男子約定以
    新臺幣（下同）一萬四千元之代價為丁○○變造身分證，其二人即基於變造特種
    文書之犯意聯絡，由丁○○先於八十九年四、五月某日，在臺北市石牌其經營之
    診所內，將己身之照片乙張及前金四千元交予「阿華」，而後由「阿華」於不詳
    時地，以在乙○○之身分證上換貼丁○○照片之方式變造乙○○所有之身分證，
    並於二、三日後在右址，將前述變造之身分證交予丁○○，並向丁○○收取尾款
    一萬元，而共同變造前揭身分證，足生損害於乙○○本人及戶政機關對於身分證
    管理之正確性。八十九年六月二十三日（起訴書誤載為八月二十三日）十七時三
    十分許，經臺北縣警察局永和分局員警在臺北市○○街一四一號三樓查獲丁○○
    ，並當場查獲第二級毒品安非他命乙包（毒品部分另經臺灣臺北地方法院以八十
    九年度易字第二六八二號案件審理中）。丁○○自認上開毒品非其持有，為免經
    他人栽贓，乃基於行使變造特種文書之犯意，自稱係乙○○，並將上述已變造完
    成貼有其照片之乙○○身分證交付臺北縣警察局永和分局執勤員警查看而行使之
    。後在臺北縣警察局永和分局警備隊應訊時，接續上開行使變造特種文書之犯意
    ，將變造之乙○○身分證再度交付臺北縣警察局永和分局警備隊員警丙○○查看
    而行使之，復假冒乙○○名義，基於行使偽造私文書之犯意，於附表編號一所示
    之臺北縣警察局永和分局通知（即逮捕通知書）偽簽乙○○之姓名及按捺指印，
    表示係收受逮捕通知書，而偽造該私文書，再將前開收受逮捕通知書持交前開臺
    北縣警察局永和分局警備隊員警丙○○收執而行使之，復接續於附表編號二至七
    所示之臺灣臺北地方法院檢察署檢察官搜索票、搜索扣押證明筆錄、臺北縣警察
    局永和分局偵訊筆錄、臺北縣警察局永和分局查獲涉嫌毒品危害防制條例毒品初
    步鑑驗報告單、指紋卡片、尿液封條上，偽簽乙○○之姓名或按捺指印（詳細文
    書、文件及偽造署押之數量均如附表所載），並接續出示上揭已變造之乙○○身
    分證予臺灣臺北地方法院檢察署檢察官查看而行使之，又接續於附表編號八、九
    之臺灣臺北地方法院檢察署涉嫌施用毒品被移送人前科調查表、臺灣臺北地方法
    院檢察署訊問筆錄上，偽簽乙○○之姓名，足生損害於司法、警察機關偵查犯罪
    之正確性及乙○○本人。嗣因警察機關偵辦犯罪案件，均需採集犯罪嫌疑人指紋
    送請內政部警察署刑事警察局鑑定，以查明真實之犯罪嫌疑人，本件經臺北縣警
    察局永和分局將丁○○按捺之指紋送請內政部警政署刑事警察局鑑定，始發現上
    情。
二、案經臺北縣警察局永和分局報告臺灣板橋地方法院檢察署檢察官偵查起訴。
    理  由
一、右揭犯罪事實，業據被告丁○○於警偵訊及本院調查時供認不諱（詳臺灣板橋地
    方法院檢察署九十年度偵字第一七七九○號偵查卷宗第三頁反面、第三○頁反面
    、本院九十一年二月二十六日、三月十四日訊問筆錄），核與八十九年六月二十
    三日十七時三十分許，在臺北市○○街一四一號三樓，當場查獲被告之臺北縣警
    察局永和分局警備隊員警丙○○於本院調查中證述：八十九年六月二十三日在臺
    北市○○街一四一號三樓查獲被告時，被告有出示乙○○之身分證或駕照供執勤
    員警查看，後來在臺北縣警察局永和分局警備隊製作筆錄時，被告又自稱係乙○○，並出示乙○○之身分證或駕照供伊查看，被告並在警訊筆錄、逮捕通知書、
    尿液封條、指紋卡片等文書上簽署乙○○之名字及按捺指印等語相符（詳九十一
    年一月十日訊問筆錄）。次者，於上開文件及文書簽名按捺指印者，確為被告，
    並有內政部警政署刑事警察局九十年七月十九日（九十）刑紋字第一四一九四七
    號函、九十年七月三十一日（九十）刑紋字第一四○七○二號函各乙紙在卷可稽
    （分別附於臺灣板橋地方法院檢察署九十年度偵字第一七七九○號偵查卷宗偵查
    卷宗第五頁、臺灣臺北地方法院八十九年度易字第二六八二號刑事卷宗第二五頁
    反面）。此外，復有如附表所示偽造署押之文書及文件在卷可參（分別附於臺灣
    板橋地方法院檢察署九十年度偵字第一七七九○號偵查卷宗偵查卷宗第六頁、第
    八頁、臺灣臺北地方法院檢察署八十九年度聲字第一一五一號偵查卷宗第七頁、
    第八頁、臺灣臺北地方法院檢察署八十九年度核退字第一○七八號偵查卷宗第二
    頁反面、第四頁、臺灣臺北地方法院檢察署八十九年度毒偵字第二五七六號偵查
    卷宗第七頁至第十一頁）。從而，被告前開不利於己之自白核與事實相符，應堪
    採信。至被告於九十年二月二十七日凌晨零時許，在臺北市政府警察局北投分局
    刑事組內，又冒名許明昌，並接續在臺北市政府警察局北投分局談話筆錄及臺北
    士林地方法院檢察署偵訊筆錄偽造許明昌之簽名共計三枚之犯行，固據被告於本
    院調查中供承無訛（詳本院九十一年二月二十六日、三月十四日訊問筆錄），並
    經證人即現任職臺北市政府警察局松山分局中崙派出所主管戊○○於本院調查中
    證述屬實（詳本院九十一年一月三十一日訊問筆錄），且被告此部分犯行，亦經
    臺灣士林地方法院於九十一年三月二十九日，以九十一年度易字第九五號判處有
    期徒刑三月，如易科罰金，以三百元折算一日在案，有該刑事判決影本在卷可稽
    ，惟本件被告於八十九年六月二十三日、六月二十四日接續冒名乙○○應訊偽造
    私文書及署押之犯行，距其於九十年二月二十七日，冒名許明昌應訊並偽造署押
    之犯行，時間已逾八月之久，參佐被告於本院調查中及臺灣士林地方法院調查中
    均供承：因已使用乙○○之姓名冒名應訊，故於九十年一月，在臺北市○○○路
    ○段某加油站之廁所內，見許明昌之皮夾遺留該處，即將許明昌之年籍資料背下
    ，皮夾則放於原處，打算應付員警之盤查，九十年二月二十六日，伊駕車搭載三
    名成年男子行經臺北市文林橋巧遇員警盤查，該三名男子中之乙名男子即將乙包
    物品丟下橋下，後經警自橋下檢回發現該包物品係第一級毒品海洛因，該名男子
    並表示該包海洛因係向伊購買，伊見該名男子如此表示，恐遭他人栽贓，始自稱
    係許明昌，並接續偽造許明昌之署押，倘該名男子未曾表示第一級毒品海洛因係
    向伊購買，伊即不會冒用許明昌名字應訊，亦不會偽造許明昌之署押等語在卷（
    詳本院九十一年三月十四日訊問筆錄及附於本院卷內之臺灣士林地方法院九十一
    年三月一日訊問筆錄），顯見被告於九十年二月二十六日經警查獲時，因當場亦
    經警查獲第一級毒品海洛因乙包，而持有該第一級毒品海洛因乙包之成年男子供
    稱係向被告購買，被告恐再次遭人栽贓，始另行起意冒名許明昌並接續偽造其署
    押三枚，自屬無疑，此部分核與本案無連續犯之裁判上一罪關係，本院自無庸審
    究，附此敘明。綜上，本件事證明確，被告犯行堪以認定，應依法論科。
二、查被告在附表編號一所示之逮捕通知書上偽簽乙○○之署押及按捺指印，足以表
    示其係偽以乙○○名義收受前開逮捕通知書之意思證明，自屬偽造同法第二百十
    條所稱之私文書甚明，核被告所為，係犯刑法第二百十六條之行使第二百十二條
    之變造特種文書罪、第二百十六條之行使第二百十條之偽造私文書罪。又其先後
    三次將變造之乙○○身分證交付臺北縣警察局永和分局執勤員警、員警丙○○、
    臺灣臺北地方法院檢察署檢察官查看而行使之，及多次冒用乙○○名義在警偵訊
    中應訊，並偽簽乙○○之署名或按捺指印於如附表編號二至九所示之文書及文件
    上，雖其行使變造身分證、偽造乙○○之署名、按捺指印於前開文書、文件多次
    ，惟其均係基於同一冒名應訊之目的，而為之多次行為，皆為接續犯。而其偽造
    乙○○之前開署名及按捺指印於附表所示之各該文書或文件上，均屬偽造前開私
    文書之部分行為，不另論罪。又其變造乙○○之身分證、偽造附表編號一所示之
    文書後，持交臺北縣警察局永和分局執勤員警、員警丙○○、臺灣臺北地方法院
    檢察署檢察官查看而行使之，其偽造之低度行為，均為行使之高度行為所吸收，
    僅論以行使變造特種文書罪及行使偽造私文書罪。再其所犯行使變造特種文書罪
    、行使偽造私文書二罪間，有方法結果之牽連關係，為牽連犯，併依刑法第五十
    五條之規定，從較重之行使偽造私文書罪論處。又被告與姓名年籍不詳綽號「阿
    華」之成年男子間，就上開變造特種文書犯行，有犯意之聯絡，行為之分擔，皆
    為共同正犯。至公訴人雖僅敘及被告偽造如附表編號四所示偵訊筆錄之犯行，惟
    被告偽造附表編號一、二、三、五、六、七、八、九及行使變造特種文書之犯行
    ，與起訴部分分別有接續犯及牽連犯之裁判上一罪關係，茲如前述，為起訴效力
    所及，本院自得併予審酌。另臺灣臺北地方法院檢察署檢察官移送併辦之九十年
    度偵字第一七四四二號被告冒名乙○○並偽造其署押案件，與本案係同一事實，
    本院自得併予審究，均併此說明。爰審酌被告曾因違反醫師法案件，於八十八年
    十一月三日，經臺灣高等法院以八十八年度上易字第四二九九號判處有期徒刑一
    年確定，嗣因未到案執行，乃於八十九年三月十四日，經臺灣士林地方法院檢察
    署發布通緝，有臺灣高等法院檢察署刑案記錄簡錄表乙紙在卷可稽，其為掩飾遭
    通緝之身分並逃避刑責，竟與綽號「阿華」之成年男子共同變造乙○○身分證，
    復持以行使，並冒用乙○○名義應訊、偽造私文書及署押，惟犯罪後坦承犯行之
    態度，兼衡其犯罪之動機、目的、手段、所生危害等一切情狀，量處如主文所示
    之刑。第查刑法第四十一條有關易科罰金之規定，業經立法院於九十年一月四日
    修正通過，並經總統於同年月十日明令公佈，同年月十二日生效施行。觀諸上開
    修正後得易科罰金之規定「犯最重本刑為五年以下有期徒刑以下之刑之罪，而受
    六個月以下有期徒刑或拘役之宣告，因身體、教育、職業、家庭之關係或其他正
    當事由，執行顯有困難者，得以一元以上三元以下折算一日，易科罰金。但確因
    不執行所宣告之刑，難收矯正之效或難以維持法秩序者，不在此限。併合處罰之
    數罪，均有前項情形，其應執行之刑逾六月者，亦同」，較修正前同條所定「犯
    最重本刑為三年以下有期徒刑以下之刑之罪，而受六月以下有期徒刑或拘役之宣
    告，因身體、教育、職業、或家庭之關係，執行顯有困難者，得以一元以上三元
    以下折算一日，易科罰金」之內容，顯然為有利於被告。是被告所犯，苟為最重
    本刑五年以下有期徒刑以下之罪，且受六個月以下有期徒刑或拘役之宣告，即有
    修正後刑法第四十一條規定之適用，從而依刑法第二條第一項前段之規定，本案
    應適用修正後之現行刑法第四十一條第一項前段條文之規定，併諭知易科罰金之
    折算標準。至如附表所示文書及文件上偽造乙○○署押（含指印）共四十枚，不
    論屬於何人所有，爰依刑法第二百十九條之規定沒收之。另乙○○身分證上所附
    著之被告照片乙張，為被告所有供本件變造特種文書所用之物，為被告是承不諱
    （詳本院九十一年二月二十六日訊問筆錄），雖未扣案，惟無證據證明業已滅失
    ，併依刑法第三十八條第一項第二款規定宣告沒收之。
三、臺灣板橋地方法院檢察署蒞庭檢察官蘇揚旭另認：被告上開冒名乙○○應訊犯行
    ，另涉犯刑法第二百十四條之使公務員登載不實罪嫌，爰依法追加起訴法條等語
    （詳本院九十一年四月九日審判筆錄）。惟按刑法第二百十四條使公務員登載不
    實事項於公文書罪，須一經他人之聲明或申報，公務員即有登載之義務，並依其
    所為之聲明或申報予以登載，而屬不實事項者，始足構成，若其所為之聲明或申
    報，公務員尚須為實質之審查，以判斷其真實與否，始得為一定之記載者，即非
    本罪所稱之使公務員登載不實。本件被告於八十九年六月二十三日十七時三十分
    許，在臺北市○○街一四一號三樓經警查獲時；自同日二十二時許起迄同日二十
    三時三十分許止，在臺北縣警察局永和分局警備隊經員警丙○○訊問時；於八十
    九年六月二十四日十一時五十分許，在臺灣臺北地方法院檢察署，經該署檢察官
    訊問時，雖接續冒稱係乙○○本人，並持變造之乙○○國民身分證供查看而行使
    之，復偽造乙○○之署押數枚，惟警察及檢察官係職司犯罪偵查之公務人員，且
    警察機關偵辦犯罪案件，均需採集犯罪嫌疑人指紋送請內政部警察署刑事警察局
    鑑定，以查明真實之犯罪嫌疑人之事實，並據證人丙○○於本院調查中陳明無訛
    （詳本院九十一年一月十日訊問筆錄），職是，其等依法仍須為實質審查及判斷
    真偽以查明真實之犯罪嫌疑人係何人，而非一經被告申報即有登載不實事項之義
    務，揆諸前開說明，自難認被告此部分所為涉有何等使公務員登載不實事項於公
    文書罪嫌，此外，本院復查無其他積極證據足資證明被告成立此部分罪責，原應
    為無罪之諭知，然蒞庭檢察官認此部分與前揭起訴並經論罪科刑部分具有牽連犯
    之裁判上一罪關係，本院爰不另為無罪之諭知。
四、另臺灣臺北地方法院檢察署移送併辦之九十年度偵字第一七四四二號偵查案件另
    認：被告復於臺灣臺北地方法院八十九年度易字第二六八二號毒品危害防制條例
    案件中，冒名潘偉青應訊，此部分與冒名乙○○應訊有連續犯之裁判上一罪關係
    ，請求併案審理等語。訊據被告堅詞否認有何冒名潘偉青應訊之犯行，並辯稱：
    伊未曾於臺灣臺北地方法院八十九年度易字第二六八二號毒品危害防制條例案件
    中出庭應訊，更遑論冒名潘偉青應訊，而伊於八十九年六月二十四日，在臺灣臺
    北地方法院檢察署檢察官偵訊完畢後，即經該署檢察官當庭諭知二萬元交保，然
    係上開綽號「阿華」之人幫伊辦理具保手續，惟伊不知「阿華」自稱為潘偉青等
    語。經查：
  (一)遍觀臺灣臺北地方法院八十九年度易字第二六八二號毒品危害防制條例案全案卷
    證資料（含該刑事卷宗、臺灣臺北地方法院檢察署八十九年度聲字第一一五一號
    偵查卷宗、臺灣臺北地方法院檢察署八十九年度核退字第一○七八號偵查卷宗、
    臺灣臺北地方法院檢察署八十九年度毒偵字第二五七六號偵查卷宗），僅臺灣臺
    北地方法院八十九年度易字第二六八二號刑事卷宗內曾有名為潘偉青之人於九十
    年六月二十八日接受臺灣臺北地方法院法官訊問，而觀諸潘偉青該日陳稱：伊不
    認識乙○○，因伊身分證遺失，恐係遭人冒用並幫乙○○辦理具保手續等語（詳
    該刑事卷宗第二一頁），則該日應係潘偉青本人親自應訊，並親自簽名，自屬無
    疑。
  (二)次者，被告於八十九年六月二十四日，經臺灣臺北地方法院檢察署檢察官當庭諭
    知以二萬元交保後，係自稱為潘偉青之人為被告辦理具保手續，而非被告親自為
    自己具保乙節，並據臺灣臺北地方法院檢察署以九十一年三月十八日甲○茂閏八
    十九年毒偵二五七六字第一一八三五號函敘無訛，從而，被告前開係綽號「阿華
    」之人幫伊辦理具保手續，惟伊不知「阿華」自稱為潘偉青之辯解，堪以採信，
    本院復查無其他積極證據足資證明被告與綽號「阿華」之成年男子就綽號「阿華
    」之成年男子冒名潘偉青幫被告辦理具保手續部分有何犯意之聯絡及行為之分擔
    ，自不能逕論被告有何冒名潘偉青之犯行。
  (三)再者，縱認被告與綽號「阿華」之成年男子就綽號「阿華」之成年男子冒名潘偉
    青幫被告辦理具保手續部分有犯意之聯絡及行為之分擔，惟單純冒名潘偉青幫被
    告辦理具保手續，而未偽造任何潘偉青之署押（卷內唯一一處之潘偉青簽名，係
    潘偉青本人親自簽署，而非遭人偽造，已如前述；另附於臺灣臺北地方法院檢察
    署八十九年度核退字第一○七八號偵查卷宗第九頁反面之暫收訴訟案款臨時收據
    之繳款人處雖載有潘偉青三字，縱認該三字係自稱為潘偉青之男子親自書寫而非
    臺灣臺北地方法院檢察署法警填寫，惟潘偉青三字係填載於繳款人處，僅在識別
    具保之人為何人，而非表示潘偉青本人簽名之意思，自不生偽造署押之問題（最
    高法院七十年度台上字第二四八○號判例意旨可參），刑法就此亦無處罰之明文
    規定，亦不得執此即認被告犯罪。
  (四)綜上，此部分核與本案無連續犯之裁判上一罪關係，本院自無從併辦，應退回臺
    灣臺北地方法院檢察署，由原檢察官更為適法之處置。
據上論斷，應依刑事訴訟法第二百九十九條第一項前段，刑法第二條第一項前段、第
二百十六條、第二百十二條、第二百十條、第五十五條、新修正之第四十一條第一項
前段、第二百十九條、第三十八條第一項第二款，罰金罰鍰提高標準條第一條前段、
第二條，判決如主文。
本案經檢察官蘇揚旭到庭執行職務。
中      華      民      國      九十一      年    四    月    二十三    日
                                  臺灣板橋地方法院刑事第四庭
                                          法  官  游  秀  雯
右正本證明與原本無異。
如不服本判決，應於判決送達後十日內，向本院提出上訴狀。
                                          書記官  張  玉  如
中      華      民      國      九十一      年    四    月    二十六    日
附錄本案論罪科刑法條全文：
刑法第二百十六條
行使第二百十條至第二百十五條之文書者，依偽造、變造文書或登載不實事項或使登
載不實事項之規定處斷。
刑法第二百十二條
偽造、變造護照、旅券、免許證、特許證及關於品行、能力服務或其他相類之證書、
介紹書，足以生損害於公眾或他人者，處一年以下有期徒刑、拘役或三百元以下罰金
。
刑法第二百十條
偽造、變造私文書，足以生損害於公眾或他人者，處五年以下有期徒刑。
附表：
┌──┬─────────────────────┬──────────┐
│編號│偽造「乙○○」署押（含指印）之文書及文件  │數量                │
├──┼─────────────────────┼──────────┤
│一  │臺北縣警察局永和分局通知（逮捕通知書）    │簽名一枚、指印一枚  │
├──┼─────────────────────┼──────────┤
│二  │臺灣臺北地方法院檢察署檢察官搜索票        │簽名一枚、指印一枚  │
├──┼─────────────────────┼──────────┤
│三  │搜索扣押證明筆錄                          │簽名二枚、指印二枚  │
├──┼─────────────────────┼──────────┤
│四  │臺北縣警察局永和分局八十九年六月二十三日二│簽名三枚、指印三枚  │
│    │十二時許至二十三時三十分許之偵訊筆錄      │                    │
├──┼─────────────────────┼──────────┤
│五  │臺北縣警察局永和分局查獲涉嫌毒品危害防制條│簽名一枚、指印一枚  │
│    │例毒品初步鑑驗報告單                      │                    │
├──┼─────────────────────┼──────────┤
│六  │指紋卡片                                  │指印二十枚          │
├──┼─────────────────────┼──────────┤
│七  │尿液封條（此封條黏貼於被告經警採集之尿液瓶│簽名一枚、指印一枚  │
│    │上，雖未影印附於卷內，惟被告確有於該尿液封│                    │
│    │條上簽名、按捺指印，業據證人丙○○證述綦詳│                    │
├──┼─────────────────────┼──────────┤
│八  │臺灣臺北地方法院檢察署涉嫌施用毒品被移送人│簽名一枚            │
│    │前科調查表                                │                    │
├──┼─────────────────────┼──────────┤
│九  │臺灣臺北地方法院檢察署（八十九年度偵字第一│簽名一枚            │
│    │○七八號偵查卷宗）八十九年六月二十四日十一│                    │
│    │時五十分許之訊問筆錄                      │                    │
└──┴─────────────────────┴──────────┘
